【裁判字號】    89,自,62
【裁判日期】    900312
【裁判案由】    詐欺
【裁判全文】
臺灣板橋地方法院刑事判決                            八十九年度自字第六二號
    自  訴  人  乙○○
    被      告  甲○○
右列被告因詐欺案件，經自訴人提起自訴，本院判決如左：
    主  文
甲○○無罪。
    理  由
一、自訴意旨略稱：被告甲○○意圖為自己不法之所有，佯稱伊具有網路電話系統之
    所有合法權利，乃於民國八十六年七月底向自訴人表示願意授權，且願以其名下
    所有之不動產擔保，致使自訴人不疑有他，遂交付被告新台幣（以下同）五百三
    十萬元作為購買設備及權利金之費用，詎經自訴人於八十七年四月間在新竹市○
    ○路五五號八樓之一試用後，發現該等網路電話系爭效果甚差，根本未有被告所
    聲稱之功效，自訴人屢次要求改善均為被告以其他理由推託，表示非其責任，自
    訴人乃於八十八年三月底數次以存證信函要求退款，被告均相應不理，旋自訴人
    近日調查被告所聲稱其具有網路電話系統之所有合法權利並有權授權自訴人桃園
    、新竹地區的代理權，均非屬實，被告並未取得任何主管機關之許可，且該設備
    所使用之網路系統亦非其所有，自訴人仍須支付其他經被告所指定之業者使用費
    ，被告並未取得該類業者任何授權或之代理權等權利，故被告又何來權利授權自
    訴人獨家經營，自訴人支付大筆權利金，實際並未取得任何權利，至此始知受騙
    ，因而認被告涉有刑法第三百三十九條第一項之詐欺罪嫌。
二、按犯罪事實應依證據認定無證據不得推定其犯罪事實，刑事訴訟法第一百五十四
    條定有明文。又認定不利被告之事實，須依積極證據，苟積極證據不足為不利於
    被告事實之認定時，即應為有利於被告之認定，更不必有何有利之證據；另告訴
    人之告訴係以被告受刑事訴追為目的，是其陳述是否與事實相符，仍應調查其他
    證據以資審認。（最高法院三十條上字第八一六號、五十年台上字第一三○○號
    判例參照)
三、訊據被告甲○○則堅決否認有何詐欺犯行，辯稱：網路電話係網際網路發展之副
    產品，是否屬電信法第一類電信事業項目之行政院公告之特許行業素有爭議，且
    主管機機關對此認定態度前後不一，但其後交通部已不再堅稱違法。此一新興科
    技領先法律制定環境下，經營網路電話並不需要電信特許營業執照，況在此無法
    律規範下，電信總局亦無核發執照之權限。又雙方合約載明授權自訴人（○三）
    新竹地區○○○路電話系統一事，係指由被告家兄研究出來之區域連網系爭之軟
    體程式與機器設備授權與出賣予自訴人，而絕非自訴人所指稱之被告取得有關機
    關執照後再授權使用，自訴人所述並非實在，事實上自訴人前係任職台灣積體電
    路公司之採購部主管之高級職員，於簽約前均已清楚被告授權與出賣之網路電話
    系統來源及合法性，並充分明瞭經營網路電話之利益及風險，所稱事後調查謂被
    告無合法權限授權而受詐騙云云，顯非實在，而自訴人所指網路電話效果不穩定
    實為ＩＳＰ頻寬公司之問題，與被告提供之設備軟硬體皆屬無關等語。
四、查自訴人主張其與被告於八十六年九月十六日簽訂網際網路電話授權合約書，被
    告同意授權台灣地區電話（○三）字頭地區經銷權予自訴人獨家經營，而由自訴
    人支付被告五百三十萬元，內含設備費用二百二十五萬元及權利金二百五十八萬
    元之事實，業據自訴人提出合約書影本一紙，並為被告所不爭執，固屬實在。而
    依該合約附件一所載被告即甲方應交付予自訴人之設備包含網際網路電話伺服器
    設備（Internet Phone Server）一套及相關軟體程式二套（Software）， 被告
    均已依約交付予自訴人之事實，亦據自訴人所自承，而自訴人復自承：被告所提
    供之網路設備能用，但是品質不好，因品質不好，所以不能經營，線路品質好壞
    與ＩＳＰ（網際網路服務提供業者）有關，該ＩＳＰ是向美商ＡＵ─Ｎｅｔ承租
    ，是被告代理自訴人去談，簽約是由我方（即自訴人）簽約等語（見八十九年三
    月十三日訊問筆錄），是被告既已依約提供相關設備及軟體程式，且該網路電話
    亦均屬堪用狀態，已難認自訴人交付被告五百三十萬元係屬不法詐欺而來；至自
    訴人指稱該網際電話品質不穩定及有斷線問題或有否保證半年即得回收成本云云
    ，要屬系爭契約品質保證或瑕疵擔保之責任問題，乃係契約成立後民事上得否請
    求損害賠償問題，自難認被告有何不法所有詐欺意圖可言。而自訴人復自承：（
    簽約時）被告有說（網路電話）不須電話信總局同意，且係具合法性（見本院八
    十九年三月一日訊問筆錄）；當時被告授權予我說他有合法權利，被告於賣給我
    時，並沒有向我說國內網路電話已開放，是我事後才知道。（本院八十九年九月
    十一日訊問筆錄），而遍觀系爭合約書亦無載明被告保證本件網路電話經營業經
    電信總局核發執照特許經營或許可經營之事實，自訴人亦自承被告係告以不須電
    信總局同意等情，則本件網路電話之經營既係租用ＩＳＰ（網際網路服務提供業
    者）網路設備，而非自行設置電話機線設備提供電信服務，依電信法第十一條規
    定即非第一類電信事業，復經交通部電信總局函覆本院稱：「若承租電信機線設
    備經營該項（網路電話）業務，則屬第二類電信事業語音轉售業務。惟上揭第二
    類電信事業語音單純轉售業務目前尚未開放，換言之，承租電信機線設備者，無
    論是否取得第二類電信事業執照，目前均不得經營網路電話業務」（見卷附該局
    八十九年十月二十四日電信公八九字○一五三○六０號函），是縱係第二類電信
    業者亦不得經營網路電話，而本件二造訂約共同經營網路電話，雙方均有違反電
    信法第十七條、第二類電信事業管理規則第十二條規定，依電信法第六十四條第
    一項規定固得處以二十萬元以上一百萬元以下之罰鍰，並得沒入其電信器材，惟
    被告既未積極偽稱或於契約上保證其已取得電信總局核發第一類或第二類電信事
    業許可執照或已取得網路電話之許可業務，而自訴人本亦同有遵守政府法令之義
    務，自不得以其不知法令並未開放經營供公眾使用之網路電話，被告未明確告知
    其合法性，即謂被告係有施用詐欺之手段及意圖。又本件網路電話連結既須租用
    透過ＩＳＰ（網際網路服務提供業者）設備並授權使用被告之相關硬體設備及軟
    體程式及所建構之國內外各聯網系統傳輸，自訴人亦自承確可打通至美國、日本
    等國外地區，而被告亦確曾授權自訴人使用臺灣地區電話０三字頭區域之其所建
    構網路電話系爭之獨家經營權，自訴人復未舉證證明被告另有授權其他之人經營
    之事實，則上開被告所建構之國內外網路電話系統，不論係其自有或邀同其他業
    者共同合作或租用，其本身客觀上即具有相當之商業上經濟價值，自訴人既依約
    獲授權於特定區域獨家經營使用，即難謂自訴人未取得任何權利，而指被告係屬
    詐欺。而網路電話本即係租用透過ＩＳＰ（網際網路服務提供業者）設備傳輸，
    自訴人亦不得指被告未自行建立所有之網路系統，即謂其係詐欺，而自訴人亦自
    承被告向其保證開通後可收取「過站費」收入，則同理自訴人亦須支付其他過站
    授權業者使用費用或其他網路費用，則此自訴人所負擔之營業支出費用或可得收
    入之營業利得不能兩平，造成虧損，應屬其投資經營事業之風險，自訴人亦不得
    以投資經營事後未能獲利或因虧損造成損失，即謂被告係屬詐欺。從而本件應係
    屬二造共同經營事業，事後發生糾葛之契約履行或損害賠償責任之民事問題，尚
    難謂被告有何詐欺之事實，此外復查無其他積極事證足以證明被告有何詐欺犯行
    ，依法自應為被告無罪之諭知。
據上論斷，應依刑事訴訟法第三百四十三條、第三百零一條第一項判決如主文。
中    華    民    國      九十        年      三      月    十二      日
                                      臺灣板橋地方法院刑事第六庭
                                          法    官  朱  耀  平
右正本證明與原本無異。
如不服本判決，應於判決送達後十日內，向本院提出上訴狀。
                                          書 記 官  黃  炎  煌
中    華    民    國      九十        年      三      月    十二      日


司法院資訊處製作；財團法人民間司法改革基金會備份。
